【裁判字號】    95,交抗,375
【裁判日期】    950530
【裁判案由】    違反道路交通管理處罰條例
【裁判全文】
臺灣高等法院交通事件裁定             95年度交抗字第375號
    抗  告  人
    即受處分人  甲○○
上列抗告人因違反道路交通管理處罰條例事件，不服臺灣士林地
方法院中華民國95年3月28日裁定（95年度交聲字第129號），提
起抗告，本院裁定如下：
    主  文
抗告駁回。
    理  由
一、原裁定意旨略以：抗告人即受處分人甲○○於民國94年11月
    26日（原裁定誤載為12月26日）14時10分許，駕駛車號RY-7
    297號自小客車沿臺北市○○路○段東向北行駛至肇事地點右
    轉時，右前輪與沿忠誠路東向西方向直行之車號CSV-500號
    重型機車左側擦撞而肇事，經警舉發「右轉車未讓直行車先
    行」之違規，依道路交通管理處罰條例第48條第6款之規定
    ，處罰鍰900元，並依同條例第63條第1項第1款規定，記違
    規點數1點。原審認原處分機關之裁處並無違誤而駁回抗告
    人之異議等語。
二、抗告意旨略以：伊係於第四車道欲轉彎時，因車道上路邊停
    車格內已停滿車輛，需較靠近第三車道行進，但伊車身確實
    仍在第四車道內，且右前車輪甫朝外斜出轉彎之際，便遭後
    方機車瞬間碰撞，倘伊係自第三車道直接向右轉，則事故之
    結果應係小客車之車頭撞擊機車之左側或是機車之車頭撞擊
    小客車之右側部，本件乃係對方騎士未依道路交通安全規則
    第101條超越伊車，方才肇事，伊依照道路交通安全規則第1
    01條之規定，係擁有優先路權之前直行車，對方騎士係屬後
    方直行車超車未遵守規定肇事，伊並無肇事責任云云，並提
    出小客車右前輪輪圈遭撞擊之照片1張為證。
三、按汽車行駛至無號誌而無交通警察指揮之交岔路口時，轉彎
    車應讓直行車先行。未劃分幹、支線或同為幹線道或支線道
    者，轉彎車應暫停讓直行車先行；如同為直行車或轉彎車者
    ，左方車應暫停讓右方車先行。道路交通安全規則第102條
    第1項第2款定有明文。又汽車駕駛人轉彎時，轉彎車不讓直
    行車先行者，處新臺幣（下同）600元以上1,800元以下罰鍰
    ，並記違規點數1點，道路交通管理處罰條例第48條第6款、
    第63條第1項第1款分別定有明文。
四、經查：
（一）由本件卷附交通事故現場圖所繪抗告人所駕車輛行向所載
      ，抗告人所駕車輛乃係在忠誠路1段東向西方向第三車道
      直接向右轉彎，欲進入16巷，而車頭轉至第四車道中間之
      際，遭後方機車擦撞肇事，而與抗告人所駕駛小客車發生
      碰撞之機車駕駛人於案發後警方在現場對其所製作之談話
      紀錄表中亦表示：我在16巷口5、6公尺前已看到車號RY-7
      297號自小客車與我同方向在第三快車道上等語，顯然抗
      告人並未將汽車先換至最外側之第四車道，即行右轉，而
      有搶快轉彎之疏失，甚為明確。至抗告人辯稱：倘伊係自
      第三車道直接向右轉，則事故之結果應係小客車之車頭撞
      擊機車之左側或是機車之車頭撞擊小客車之左側部，並提
      出照片乙張為證，惟依交通事故現場圖上肇事經過摘要之
      記載及抗告人所提出之照片可知，事故結果係抗告人所駕
      駛之自小客車車頭之右前輪與車號CSV-500號重型機車之
      左側下方發生擦撞，此結果與抗告人之主張並無不合，故
      抗告人辯稱伊車身係在第四車道內云云，顯與事實不符。
（二）抗告人於案發後警方在現場對其所製作之談話紀錄表中亦
      自承：伊要右轉時，看右後方沒有看到有車，右前輪乃右
      轉打斜後，一部重機車由後方撞擊等語，顯然本件機車乃
      係在抗告人車輛車頭向右偏轉之瞬間撞上，足見，其確實
      並未看清其後方來車，因而未能避讓或等候後方來車，即
      行開始轉彎之動作，因而肇事，甚為明確。
（三）抗告人雖另辯稱：此事故係機車違規超車云云，然按道路
      交通安全規則第101條所謂之「超車」，係指二輛車均為
      同時直行，而後車加快車速超越直行車時，方有適用，本
      件抗告人乃係一正在轉彎之車輛，而對造機車則為直行車
      ，機車騎士所為根本與前開交通安全規則所謂「超車」之
      駕駛行為無涉，自不得以此而認抗告人為前方直行車，而
      有優先路權，至為灼然。況且，本件亦無任何證據資料可
      證，機車騎士於本件有何超越前車之意圖或客觀行為，抗
      告人空言本件伊係前方直行車有優先路權云云，核屬誤解
      法令，且為事後卸責之詞，並不足採。
五、綜上所述，原審以抗告人確有在前揭時、地駕駛汽車轉彎時
    ，有轉彎車未讓直行車先行之違規行為，認原處分機關依前
    揭道路交通管理處罰條例第48條第6款、第63條第1項第1款
    規定裁處抗告人罰鍰900元，記違規點數1點，並無違誤，而
    駁回抗告人異議之聲明，經核並無不合，本件抗告為無理由
    ，應予駁回。
據上論斷，應依道路交通案件處理辦法第26條，刑事訴訟法第
412條，裁定如主文。
中    華    民    國    95    年    5     月    30    日
                  交通法庭審判長法  官  鄭文肅
                                法  官  江國華
                                法  官  楊炳禎
以上正本證明與原本無異。
不得再抗告。
                                書記官  廖素花
中    華    民    國    95    年    6     月    2     日


司法院資訊處製作；財團法人民間司法改革基金會備份。
